臺灣高等法院民事裁定　　　　　　　　　96年度再抗字第15號
聲　請　人　上力國際股份有限公司
法定代理人　甲○○
代　理　人　徐滄明律師
相　對　人　台灣茂矽電子股份有限公司
法定代理人　乙○○
上列當事人間請求返還貨款事件，聲請人對於中華民國95年6月
15日本院95年度抗字第295號確定裁定，聲請再審，本院裁定如
下：
    主  文
聲請駁回。
聲請訴訟費用由聲請人負擔。
    理  由
一、按再審之訴，應於30日之不變期間內提起。前項期間，自判
    決確定時起算，判決於送達前確定者，自送達時起算；其再
    審之理由發生或知悉在後者，均自知悉時起算。民事訴訟法
    第500條第1、2項分別定有明文。此對於已經確定之裁定聲
    請再審，亦得準用之（同法第507條規定參照）。查，聲請
    人以向受理郵局查詢其抗告狀投遞至新竹地方法院（下稱新
    竹地院）之時間，經該局於民國96年5月10日答覆於94年12
    月23日已將該狀妥遞至新竹地院，故於該日始知悉並發現該
    新證物即查詢單，足以證明其抗告並未逾期，爰依民事訴訟
    法第496條第1項第13款規定，於同年月15日對本院95年度抗
    字第295號確定裁定（下稱原確定裁定），聲請再審等情，
    有卷附傳真查詢國內各類掛號郵件查單（下稱查詢單）、民
    事聲請準再審狀本案收狀章可憑（見本院卷(一)第1頁、第11
    頁）。是聲請人對原確定裁定聲請再審，顯未逾自知悉時起
    算之30日不變期間，合先陳明。
二、本件聲請再審意旨略以：原確定裁定以伊於94年12月9日收
    受新竹地院88年度重訴字第159號民事裁定（即駁回伊承當
    訴訟及承受訴訟之聲請），扣除在途期間4日後，抗告期間
    應於同年月23日屆滿，卻遲至同年月25日始提起抗告，顯已
    逾抗告期間為由，駁回伊抗告。惟經伊向投遞抗告狀之郵局
    查詢，該局於96年5月10日答覆已於94年12月23日即將該抗
    告狀妥遞至新竹地院，足見伊抗告並未逾期。茲因發現該新
    證物（即查詢單），如經法院斟酌伊可受較有利益之裁判，
    爰依民事訴訟法第496條第1項第13款規定，對原確定裁定聲
    請再審，求予將原確定裁定及新竹地院88年度重訴字第159
    號民事裁定廢棄云云。
三、本件應審究者為原確定裁定是否有民事訴訟法第496條第1項
    第13款之再審事由？茲論述如下：
(一)、按當事人發見可受利益裁判之書狀或得使用之者，係指判決
    確定後發見裁判確定前已經成立之書狀而言，若其書狀係成
    立於裁判確定之後，自不得謂為發見，即不能據為請求再審
    之事由（最高法院17年上字第5號判例意旨參照）。
(二)、聲請人主張其因向投遞抗告狀之郵局查詢，經該局於96 年5
    月10日以查詢單答覆已於94年12月23日即將其抗告狀妥遞至
    新竹地院，故於96年5月10日始知悉並發現該新證物即查詢
    單，爰依民事訴訟法第496條第1項第13款規定，對原確定裁
    定聲請再審等情，固據提出該查詢單為證（見本院卷(一)第11
    頁）。惟查，原確定裁定係不宣示且不得再為抗告之裁定，
    其於95年6月15日作成，並於同年月27日送達予聲請人乙節
    ，業經本院調閱本院95年度抗字第295號卷宗查明屬實（見
    該卷第23至24頁），依民事訴訟法第236條第1項、第238條
    規定，原確定裁定於送達聲請人時即告確定。足見聲請人所
    指於96年5月10日所得之新證物即查詢單，顯係成立於原確
    定裁定「確定後」之書狀。則依上說明，該查詢單自非民事
    訴訟法第496條第1項第13款所指之發現未經斟酌或得使用之
    證物至明。
(三)、從而，聲請人以發現新證物即查詢單為由，依民事訴訟法第
    496條第1項第13款規定，對原確定裁定聲請再審，為無理由
    ，應予駁回。
四、據上論結，本件聲請再審為無理由，爰裁定如主文。
中　　華　　民　　國　　96　　年　　10　　月　　25　　日
                    民事第十五庭
                        審判長法　官  林恩山
                              法  官  郭松濤
　　　　　　　　　　　        法  官  楊絮雲
正本係照原本作成。
如不服本裁定，應於收受送達後10日內向本院提出抗告狀，並應
繳納抗告費新台幣１千元。
中　　華　　民　　國　　96　　年　　10　　月　　26　　日
                              書記官  鄭淑昀
